【裁判字號】    98,易,2352
【裁判日期】    981117
【裁判案由】    詐欺
【裁判全文】
臺灣臺北地方法院刑事判決              98年度易字第2352號
公  訴  人  臺灣臺北地方法院檢察署檢察官
被      告  甲○○
上列被告因詐欺案件，經檢察官提起公訴（98年度偵緝字第881
號），因被告於準備程序進行中，就被訴事實為有罪之陳述，經
本院告知簡式審判程序意旨，並聽取公訴人及被告之意見後，本
院裁定依簡式審判程序審理，判決如下：
    主  文
甲○○幫助意圖為自己不法之所有，以詐術使人將本人之物交付
，處拘役伍拾日，如易科罰金，以新臺幣壹仟元折算壹日。緩刑
貳年。
    事  實
一、甲○○可預見提供個人金融帳戶予他人使用，將可能幫助他
    人實施詐欺犯罪，竟仍基於縱他人以其金融帳戶實施詐欺亦
    不違反其本意之幫助犯意，於民國97年8月22日某時許，在
    臺北市○○路麥當勞，將其於92年12月24日所開戶取得之慶
    豐商業銀行忠孝分行（下稱慶豐銀行）帳號00000000000000
    號之帳戶提款卡、密碼，交付予真實姓名年籍不詳之成年人
    士使用。嗣該成年人士所屬詐欺集團之成員取得上開帳戶後
    ，即基於為自己不法所有之意圖，於同年8月23日15時35分
    許，以電話向乙○○佯稱網路購物之人員，因網路購物付款
    方式誤設為分期付款，恐致重複扣款，需前往ATM重新設定
    ，致乙○○不疑有他，依詐欺集團成員指示，在彰化縣永靖
    鄉○○村○○路○段之永靖農會五福分行操作ATM，轉帳新
    臺幣（下同）29988元匯至被告上開慶豐銀行帳戶內，嗣乙
    ○○察覺受騙，始報警處理查悉上情。
二、案經乙○○訴請臺北市政府警察局大安分局報請臺灣臺北地
    方法院檢察署檢察官偵查起訴。
    理  由
一、前揭事實，業據被告甲○○於本院審理時坦承不諱，核與告
    訴人乙○○於警詢中指述之情節相符（見97年度偵字第2712
    2號卷第8至10頁），並有98年8月23日財團法人農漁會南區
    資訊中心自動櫃員機存戶交易明細表1紙（見97年度偵字第
    27122號卷第33頁）、慶豐商業銀行股份有限公司忠孝分行
    98年2月26日（98）慶銀忠字第87號函暨所附帳號000000000
    00000號帳戶開戶資料及交易明細表各1份（見97 年度偵字
    第27122號卷第95至99頁）附卷可稽，足認被告前揭自白與
    事實相符，堪予採信。本案事證明確，被告犯行洵堪認定，
    應予依法論科。
二、按刑法上之幫助犯，係對於犯罪與正犯有共同之認識，而以
    幫助之意思，對於正犯資以助力，未參與實施犯罪構成要件
    之行為者而言（參照最高法院88年度臺上字第1270號判決意
    旨）。因此如未參與實施犯罪構成要件之行為，且係出於幫
    助之意思提供助力，即屬幫助犯，而非共同正犯。被告提供
    上開金融卡及密碼予詐欺集團成員使用，嗣詐欺集團成員利
    用被告之幫助，使被害人在遭施用詐術後陷於錯誤，而匯款
    至被告提供之帳戶，被告係參與詐欺罪構成要件以外之行為
    ，並無證據足資證明被告係以正犯而非以幫助犯之犯意參與
    犯罪，應認其所為係幫助犯而非正犯行為。核被告所為，係
    犯刑法第30條第1項、第339條第1項詐欺取財罪之幫助犯。
    又被告係幫助他人犯前開之罪，應依刑法第30條第2項之規
    定，應按正犯之刑減輕其刑。爰審酌被告提供提款卡及密碼
    幫助他人犯罪，致使真正犯罪者難以被查獲，助長詐欺犯罪
    風氣猖獗，破壞社會治安及金融秩序甚鉅，並使被害人受有
    損害，惟被告未直接參與詐欺取財犯行，且被告犯後尚知坦
    承犯行，非無悔意，並有意賠償告訴人所受損害，但因告訴
    人未能到庭而未果，暨其品行、生活狀況、犯罪之動機、目
    的、手段、被害人遭詐騙之金額等一切情狀，量處如主文所
    示之刑，並諭知易科罰金之折算標準。末查，被告前未曾因
    故意犯罪受有期徒刑以上刑之宣告，有臺灣高等法院被告前
    案紀錄表一份在卷可考，其因一時失慮致罹刑典，其經此偵
    審程序及刑之宣告後，當能知所警惕而無再犯之虞，且其於
    犯罪後業已自行捐款3萬元予財團法人犯罪被害人保護協會
    臺灣臺北分會以彌補其本案所為，有郵局跨行匯款申請書1
    份在卷可參，是本院認所宣告之刑以暫不執行為適當，爰依
    刑法第74條第1項第1款之規定宣告緩刑2年，用啟自新。
據上論斷，應依刑事訴訟法第273條之1第1項、第299條第1項前
段，刑法第30條第1項前段、第2項、第339條第1項、第41條第1
項前段、第74條第1項第1款，刑法施行法第1條之1，判決如主文
。
本案經檢察官蔡偉逸到庭執行職務。
中    華    民    國    98    年    11    月    17    日
                  刑事第五庭    法  官  李宜娟
上正本證明與原本無異。
如不服本判決應於收受送達後10日內向本院提出上訴書狀，並應
敘述具體理由；其未敘述上訴理由者，應於上訴期間屆滿後20日
內向本院補提理由書（均須按他造當事人之人數附繕本）「切勿
逕送上級法院」。告訴人或被害人如對於本判決不服者，應具備
理由請求檢察官上訴，其上訴期間之計算係以檢察官收受判決正
本之日期為準。
                                書記官  張華瓊
中    華    民    國    98    年    11    月    20    日
附錄本案論罪科刑法條全文：
中華民國刑法第339條
意圖為自己或第三人不法之所有，以詐術使人將本人或第三人之
物交付者，處5年以下有期徒刑、拘役或科或併科1千元以下罰金
。
以前項方法得財產上不法之利益或使第三人得之者，亦同。
前二項之未遂犯罰之。
中華民國刑法第30條
幫助他人實行犯罪行為者，為幫助犯。雖他人不知幫助之情者，
亦同。
幫助犯之處罰，得按正犯之刑減輕之。


司法院資訊處製作；財團法人民間司法改革基金會備份。
